臺灣臺北地方法院交通事件裁定　　　　 96年度交聲字第838號
受 處分 人　甲○○
原處分機關　臺北市交通事件裁決所
上列受處分人甲○○因違反道路交通管理處罰條例案件，對於原
處分機關民國96年7 月13日所為之處分 (原處分案號：北市裁二
字第裁22-AEV880364 號及22-AEV880365號)聲明異議，本院裁定
如下：
    主  文
異議均駁回。
    理  由
一、按汽車駕駛人轉彎時不依標誌、標線、號誌指示者，處新台
    幣 (下同)600元以上1,800元以下罰鍰，並記違規點數1點，
    道路交通管理處罰條例（下稱條例）第48條第1項第2款、第
    63條第1項第1款分別定有明文，次按汽車駕駛人，駕駛汽車
    有違反條例之行為，經交通勤務警察或依法令執行交通稽查
    任務人員制止時，不聽制止或拒絕停車接受稽查而逃逸者，
    除按各該條規定處罰外，另處3,000元以上6,000元以下罰鍰
    ，並記違規點數1點，條例第60條第1項、第63條第1項第1款
    亦定有明文。
二、本件受處分人甲○○於民國96年6 月11日8 時40分駕駛AUV-
    479 號重型機車，在臺北市○○○路與重慶南路口，經警舉
    發「不依標誌、標線號誌指示左轉」及「拒絕停車接受稽查
    而逃逸」之違規行為。受處分人向原處分機關提出申訴，原
    處分機關函請舉發單位調查結果，仍認受處分人違規事實明
    確，原處分機關乃依條例第48條第1項第2款及第60條第1 項
    規定，合計處罰鍰3,600元，並依條例第63條第1項第1 款之
    規定共記違規點數2點。
三、異議意旨略以：受處分人陳稱舉發單位未附採證相片、違規
    條款不適用於機車及其未於舉發通知單上簽名、質疑員警係
    為業績而取締受處分人等語。經查：
  (一)查道路交通安全規則第99條第2 項規定：機器腳踏車行駛
      至交岔路口，其轉彎應依標誌或標線之規定行駛，內側車
      道設有禁行機車標誌或標線者或在三快車道以上單行道道
      路，行駛於右側車道或慢車道者，應以兩段方式左轉彎；
      條例第3條第8 款及道路交通安全規則第2條第1項第1款亦
      規定「汽車」包含「機器腳踏車」在內，合先敘明，故受
      處分人主張舉發條文不適用於機車，顯屬無據。
  (二)受處分人固不否認於上揭時地未依標誌兩段式左轉之違規
      行為，惟辯稱舉發時間為上班尖峰時段，攔停機車眾多，
      受處分人不可能知道警察示意攔停，更不可能有所謂拒絕
      停車、逃逸之事。本件經原處分機關發函舉發單位查證，
      依原舉發單位函覆答辯，查據執勤員警稱：渠當時在該路
      口執行交通整理勤務，目睹車號 AUV-479號普通重型機車
      在上揭路口，未依標誌（機車兩段式左轉）指示，直接違
      規左轉福州街行駛，適時以手勢及警笛示意停車，駕駛人
      未依指示停車接受稽查且在渠身旁加速駛離；當時執勤員
      警在近距離記下車號，經車籍查詢車號、車型及顏色與受
      處分人駕駛之AUV-479 號普通重型機車相符，本件為當場
      攔停不停而逃逸，執勤員警依法逕行舉發並無違誤，受處
      分人所稱之異議理由，不符阻卻免罰要件。本院復查無何
      證據足資證明舉發員警有捏造事實違法取締之情事，執勤
      警員本其維護交通秩序、公眾安全職責所為之舉發，自應
      受到合法、正確之推定。
  (三)再者，受處分人辯稱無舉發照片可證其有違規之行為，不
      可逕行舉發云云，惟按道路交通管理處罰條例第7條之2第
      1項第1款及第4 款規定，汽車駕駛人闖紅燈、不服指揮稽
      查而逃逸，當場不能或不宜攔截製單舉發者，得對汽車所
      有人逕行舉發處罰。本件受處分人不依標誌、標線號誌指
      示左轉，並經交通勤務警察制止，不聽制止拒絕停車接受
      稽查而逃逸，且有當場不能或不宜攔截製單舉發之情形，
      舉發機關依前揭規定逕行舉發並無不當，受處分人以無舉
      發照片為由認不可逕行舉發，亦難採信。
  (四)另受處分人既然未依指示停車，已違反「拒絕停車接受稽
      查而逃逸」之規定，執勤員警依法逕行舉發不待受處分人
      簽名，是受處分人於所持有之舉發通知單上未簽名，乃屬
      合法；且依法執行交通勤務之警員，其所為舉發之執行職
      務行為，原則上應可推定其為正當，況依前開陳述內容，
      就事發經過為詳盡之描述，並均合於常情而無矛盾齟齬，
      衡情應無設詞陷害受處分人之必要。再從員警取締交通違
      規行為之目的觀之，取締違法非在追求績效，而係警惕不
      守法之用路人遵守交通規則以避免可能產生之交通事故致
      危害其他用路人法益，故受處分人認為警員係為求績效故
      取締受處分人等語，仍無理由而應予駁回。
四、綜上所述，受處分人既於上揭時、地經警逕行舉發駕駛重型
    機車違反禁制標誌違規左轉及拒絕停車接受稽查而逃逸之違
    規之事實，原處分機關依條例第48條第1項第2款及第60條第
    1項規定，於96年7月13日依北市裁二字第裁22-AEV880364號
    及22-AEV880365 號裁決書，裁處受處分人罰鍰合計3,600元
    及記違規點數2 點，經核並無違誤。本件受處分人之異議為
    無理由，應予駁回。
五、依道路交通案件處理辦法第19條，裁定如主文。
中　　華　　民　　國　　96　　年　　7 　　月　　25　　日
　　　　　　　　　交通法庭法　官　呂政燁
以上正本證明與原本無異。
如不服本裁定，應於送達後五日內，向本院提出抗告狀。
                          書記官  林碧華
中　　華　　民　　國　　96　　年　　7 　　月　　25　　日
